【裁判字號】    98,審建小上,4
【裁判日期】    980914
【裁判案由】    給付工程款
【裁判全文】
臺灣臺北地方法院民事判決           98年度審建小上字第4號
上  訴  人  乙○○
被上訴人    甲○○
上列當事人間請求給付工程款事件，上訴人對於民國98年6月30
日本院臺北簡易庭所為98年度北建小字第6號第一審判決提起上
訴，本院判決如下：
    主  文
上訴駁回。
第二審訴訟費用新臺幣壹仟伍佰元由上訴人負擔。
    理  由
一、上訴人上訴意旨略以：被上訴人就其所有門牌號碼臺北縣板
    橋市○○路6 號1 樓房屋（下稱系爭房屋）之裝潢工程（下
    稱系爭工程）委由上訴人施作，上訴人依一般工程習慣前往
    估價，並製成總價金新臺幣（下同）97,000元之估價單交予
    被上訴人，經被上訴人同意後，上訴人即進行系爭工程之施
    作，詎上訴人施工完成後，被上訴人僅給付工程款50,000元
    ，尚積欠47,000元拒不給付。原審以工程估價單係上訴人單
    方書寫，未經被上訴人確認，不足採為有利於上訴人之證據
    。惟工程估價單原即由承攬人單方製作，且估價單所載工項
    及其價款，若未經被上訴人同意，上訴人豈能進行施工，原
    審認上訴人未盡舉證責任，實有違經驗法則。又被上訴人辯
    稱約定之工程款僅為6 萬元，惟系爭工程之材料款為21,841
    元、工資39,600元（3,300x2x6=39,600）、拆除清運費8,00
    0 元，成本即為69,441元，上訴人不可能與被上訴人合意工
    程價款為6 萬元，被上訴人之抗辯實不足採，為此提起本件
    上訴等語。
二、按對於小額程序之第一審裁判，得上訴或抗告於管轄之地方
    法院，然非以其違背法令為理由，不得為之，民事訴訟法第
    436 條之24第1 項、第2 項定有明文。本件上訴人提起上訴
    ，形式上已具體指摘原審判決違背工程估價單原即由承攬人
    單方製作，且估價單所載工項及其價款，若未經被上訴人同
    意，上訴人豈能進行施工之經驗法則，應符合民事訴訟法第
    436 條之24第2 項之規定，其提起上訴即屬合法，先予敘明
    。
三、按當事人主張有利於己之事實者，就其事實有舉證之責任。
    民事訴訟法第277 條前段定有明文。又按民事訴訟如係由原
    告主張權利者，應先由原告負舉證之責，若原告先不能舉證
    ，以證實自己主張之事實為真實，則被告就其抗辯事實即令
    不能舉證，或其所舉證據尚有疵累，亦應駁回原告之請求。
    最高法院著有17年上字第917 號判例可資參照。經查，本件
    上訴人主張其向被上訴人承攬系爭房屋裝潢工程，兩造已合
    意工程總價為97,000元，固據提出估價單為證，然該私文書
    為上訴人單方面製作，並未經被上訴人簽認，被上訴人雖不
    爭執委由上訴人承攬系爭裝潢工程，然否認曾看過該估價單
    ，則上訴人就被上訴人已同意系爭裝潢工程之總價為97,000
    元乙節，並未提出其他證據以為佐證。是縱認有未經屋主同
    意，承攬人不可能施作裝潢工程之經驗法則，亦僅能認定兩
    造有裝潢合約之承攬關係存在，關於承攬報酬如何計算及其
    金額，仍應由上訴人舉證以實其說。原審判決認上訴人並未
    盡舉證之責而認其主張不可採，並無違反法令或經驗法則之
    處。至上訴人其餘上訴理由，並未具體說明原審判決有何不
    適用法規或適用法規不當之情形，並揭示該法規之條項或其
    內容，及合於民事訴訟法第469 條所列各款之事實，尚非合
    法。
四、從而，原審判決並無上訴人所指違背法令情事，上訴人提起
    本件上訴，依其上訴意旨足認上訴為無理由，爰依民事訴訟
    法第436 條之29第2 款規定，不經言詞辯論，逕以判決駁回
    。
五、上訴人應負擔之訴訟費用額確定為如主文第2 項所示金額。
六、據上論結，本件上訴顯無理由，依民事訴訟法第436 條之32
    第1 項、第2 項、第449 條第1 項、第436 條之29第2 款、
    、第78條、第436 條之19第1 項，判決如主文。
中    華    民    國    98    年    9     月    14    日
              民事第六庭  審判長  法  官  朱漢寶
                                  法  官  黃柄縉
                                  法  官  劉又菁
以上正本係照原本作成。
本件不得上訴。
中    華    民    國    98    年    9     月    14    日
                                  書記官  潘惠梅


司法院資訊處製作；財團法人民間司法改革基金會備份。
